臺灣臺北地方法院刑事判決
111年度訴字第357號
公  訴  人  臺灣臺北地方檢察署檢察官
被      告  李秀  


選任辯護人  謝天仁律師
上列被告因偽造有價證券等案件，經檢察官提起公訴 （110年度
偵字第9288號），本院判決如下：
    主  文
丙○犯偽造有價證券罪，處有期徒刑壹年柒月。緩刑叁年，並應
切實履行本院一一一年度司刑移調字第五一○號調解成立內容。
丙○犯行使偽造私文書罪，共叁罪，各處有期徒刑貳月，如易科
罰金，均以新臺幣壹仟元折算壹日，應執行有期徒刑伍月，如易
科罰金，以新臺幣壹仟元折算壹日。緩刑貳年，並應切實履行本
院一一一年度司刑移調字第五一○號調解成立內容。
如附件一上方所示偽造之本票沒收；偽造在如附件一下方所示授
權書與偽造在附件二至六所示文書上之「丁○○」印文柒枚、「丁
○○」署名叁枚均沒收。
    事  實
一、丙○經王明俊告稱可以票據向他人借款，而萌行使偽造私文
    書及偽造有價證券之犯意，未經丁○○同意，於民國104年7月
    20日前某日時，在臺灣地區不詳地點，利用不知情之刻印業
    者（無證據證明未滿18歲，下均同），偽造一枚印文內容為
    「丁○○」之方形印章（下稱：本案偽造印章甲）。而於104
    年7月20日，在臺灣地區不詳處所偽造如附件一所示本票有
    價證券（下稱本案本票）以及授權書（下稱本案授權書）私
    文書。並持本案偽造印章甲於本案本票發票人欄、日期欄，
    本案授權書立授權書人欄各蓋用一次，產生共三枚之偽造「
    丁○○」印文。復擅自於本案本票發票人欄、地址欄，本案授
    權書立授權書人欄簽署丁○○姓名，產生三枚偽造之丁○○署名
    。事畢，將本案本票、本案授權書持交王明俊以行使。王明
    俊嗣持本案本票、本案授權書向乙○○行使，作為借貸新臺幣
    （下同）500萬元之擔保。足以生損害於丁○○之經濟信用及
    乙○○對於丙○還款能力之正確判斷。嗣丙○與乙○○對此借款有
    所爭議，乙○○遂持本案本票向臺灣新北地方法院（下稱新北
    地院）聲請本票裁定獲准（案號：新北地院105年度司票字
    第7970號），丙○方向丁○○坦承擅自開立本案本票與製作本
    案授權書之事實。
二、丙○雖安撫丁○○稱將自行妥善處理上開爭議。實際上卻是未
    經丁○○同意，另萌行使偽造私文書犯意，於105年11月4日前
    不詳時日，在臺灣地區不詳處所，又利用不知情之刻印業者
    ，再盜刻印文內容為「丁○○」之方形印章一枚（下稱本案偽
    造印章乙）後，在臺灣地區不詳處所，冒用丁○○名義偽造如
    附件二所示民事抗告狀（下稱本案抗告狀，起訴書附件漏印
    背面。而一般來說，當事人提出司法書狀多會檢附繕本與留
    底，但丙○陳稱都只有偽造一份，下均同，不贅），並在該
    狀具狀人欄偽簽丁○○署名一枚，及持本案偽造印章乙在具狀
    人欄蓋用二次，產生二枚偽造之「丁○○」印文。並於105年1
    1月4日送達新北地院以為行使。足以損害丁○○及新北地院關
    於訴訟權、審判義務行使（下同，不贅）之正確性。
三、丙○未經丁○○授權，而再另萌行使偽造私文書之犯意，於105
    年11月23日前某時日，在臺灣地區不詳地點，偽造附件三所
    示民事起訴狀㈠（下稱另案民事起訴狀），並持本案偽造印
    章乙，蓋用在該狀具狀人欄一次，產生偽造之「丁○○」印文
    一枚，而偽造另案民事起訴狀私文書，並於105年11月23日
    送達新北地院以行使。新北地院三重簡易庭收狀分105年度
    重簡字第1854號事件審理（下稱另案民事訴訟）時，丙○接
    續本段前開犯意，於105年12月27日前某日時，在臺灣地區
    不詳處所，未經丁○○同意，利用不知情的刻印業者偽造印文
    內容為「丁○○」之方形印章一枚（下稱本案偽造印章丙），
    復於105年12月27日，在臺灣地區不詳處所，持本案偽造印
    章丙蓋用在附件四所示民事委任書（下稱另案民事委任書）
    之委任人欄一次，產生偽造之「丁○○」印文一枚，並在同欄
    位偽簽丁○○之署名一枚，而偽造另案民事委任書之私文書。
    並於同日陳送另案民事訴訟承辦法官行使，足以損害丁○○與
    新北地院三重簡易庭。
四、丙○與乙○○於另案民事訴訟達成和解後，丙○心生反悔，再萌
    行使偽造私文書之犯意，於106年11月3日前某時日，在臺灣
    地區不詳處所，未經丁○○同意，偽造附件五所示「民事異議
    之訴狀」（下稱另案民事異議狀），並持本案偽造印章甲在
    該狀具狀人欄蓋用一次，產生一枚偽造之「丁○○」印文，而
    偽造另案民事異議狀之私文書。並於106年11月3日送達新北
    地院三重簡易庭以行使，請求撤銷和解繼續審判，足以損害
    丁○○及新北地院。然此異議遭新北地院三重簡易庭以106年
    度重簡字第1965號駁回。丙○承本段前揭犯意，於107年1月1
    5日前某時日，在臺灣地區不詳處所，未經丁○○授權，持本
    案偽造印章甲，在附件六所示之民事上訴狀（下稱另案民事
    上訴狀）之具狀人欄蓋用一次，產生偽造「丁○○」印文一枚
    ，進而偽造另案民事上訴狀此一私文書。並於107年1月15日
    送達新北地院三重簡易庭行使，足以損害丁○○、新北地院。
五、案經丁○○告訴臺灣臺北地方檢察署（下稱甲○）檢察官偵查
    起訴。
    理  由
壹、程序方面：按被告以外之人於審判外之陳述，雖不符刑事訴
    訟法第159條之1至第159條之4之規定，而經當事人於審判程
    序同意作為證據，法院審酌該言詞陳述或書面陳述作成時之
    情況，認為適當者，亦得為證據。當事人或辯護人於法院調
    查證據時，知有第159條第1項不得為證據之情形，而未於言
    詞辯論終結前聲明異議者，視為有前項之同意。刑事訴訟法
    第159條之5第1項、第2項定有明文。本案下列所引用被告以
    外之人於審判外所為之陳述，部分固為傳聞證據，然經檢察
    官、被告丙○及辯護人同意作為證據，本院審酌該等被告以
    外之人於審判外所為陳述之作成情況，均係出於自由意志，
    並非違法取得，且與待證事實具有關連性，證明力亦無顯然
    過低或顯不可信之情形，認以之作為證據使用均屬適當，應
    認均有證據能力。而非供述證據，無違法取得情事，且與本
    案待證事實具有證據關連性，均應認有證據能力。
貳、實體方面：
一、訊據被告對上開事實坦承不諱，核與證人即告訴人丁○○（下
    逕稱其名）證述（甲○110年度偵字第9288號卷第209至211頁
    ，本院卷第58頁參照）、證人即被害人乙○○、元智洋（下均
    逕稱其名）證述（甲○前揭9288號卷第25至27頁，本院卷第7
    9至81頁參照）、證人宋寶添、錢嘉正、林峰德證述（甲○前
    揭9288號卷第61至63頁、173至177頁參照）情節大致相符。
    且有本案本票、本案授權書（甲○109年度他字第12493號卷
    第9頁參照）、本案抗告狀（甲○前揭他字第12493號卷第13
    至14頁參照）、另案民事起訴狀（甲○前揭他字第12493號卷
    第15頁參照）、另案民事委任書（甲○前揭他字第12493號卷
    第17至18頁參照）、新北地院三重簡易庭105年度重簡字第1
    854號和解筆錄（甲○前揭他字第12493號卷第19至20頁參照
    ）、另案民事異議狀（甲○前揭他字第12493號卷第21頁參照
    ）、新北地院三重簡易庭106年度重簡字第1965號民事裁定
    影本（甲○前揭他字第12493號卷第23頁參照）、另案民事上
    訴狀（甲○前揭他字第12493號卷第25至26頁參照）、新北地
    院107年度簡上字第97號判決（甲○前揭他字第12493號卷第2
    7至28頁參照）、臺灣桃園地方法院107年度訴字第1047號言
    詞辯論筆錄（甲○前揭他字第12493號卷第29至53頁參照）、
    乙○○與丁○○間協議書（本院卷第125至127頁參照）在卷可稽
    ，復經調閱新北地院三重簡易庭105年度重簡字第1854號卷
    節本屬實，足以擔保被告前揭任意性自白與事實相符。犯行
    明確，應予論處。
二、新舊法比較：
　㈠被告行為後，刑法第201條第1項於108年12月25日經總統以華
    總一義字第10800140641號令修正公布，由「意圖供行使之
    用，而偽造、變造公債票、公司股票或其他有價證券者，處
    三年以上十年以下有期徒刑，得併科三千元以下罰金。」修
    正為「意圖供行使之用，而偽造、變造公債票、公司股票或
    其他有價證券者，處三年以上十年以下有期徒刑，得併科九
    萬元以下罰金。」但此一修正，係因本罪於72年6月26日後
    並未修正，故本次依刑法施行法第1條之1第2項本文規定將
    罰金數額修正提高30倍，以增加法律明確性，並使刑法分則
    各罪罰金數額具內在邏輯一致性。是無論修正前後，本罪罰
    金刑部分均為處9萬元以下罰金，並無實質上之變更，茲逕
    行適用修正後之現行規定。
　㈡沒收方面：
　⒈被告事實欄一、所示行為後，總統以104年12月30日華總一義
    字第10400153651號令修正公布刑法第2條、第11條、第38條
    、第40條，增訂第38條之1至之3、第40條之2，與刪除第39
    條、第40條之1，並自105年7月1日施行。及105年6月22日以
    華總一義字第10500063121號令修正公布刑法施行法第10條
    之3規定；同日又另以華總一義字第10500063131號令修正公
    布第38條之3；亦自105年7月1日施行。該等修正，其中刑法
    施行法第10條之3規定：「中華民國一百零四年十二月十七
    日及一百零五年五月二十七日修正之刑法，自一百零五年七
    月一日施行。一百零五年七月一日前施行之其他法律關於沒
    收、追徵、追繳、抵償之規定，不再適用。」，刑法第2條
    第2項及同法第11條則分別修正為：「沒收、非拘束人身自
    由之保安處分適用裁判時之法律。」、「本法總則於其他法
    律有刑罰、保安處分或沒收之規定者，亦適用之。但其他法
    律有特別規定者，不在此限。」亦即有關沒收、追徵、追繳
    、抵償，除105年7月1日以後施行之法律另有新規定外，應
    一律適用刑法前揭修正後之裁判時法，合先敘明。 
  ⒉而沒收有價證券之刑法第205條：「偽造、變造之有價證券、
    郵票、印花稅票、信用卡、金融卡、儲值卡或其他相類作為
    提款、簽帳、轉帳或支付工具之電磁紀錄物及前條之器械原
    料及電磁紀錄，不問屬於犯人與否，沒收之。」以及沒收偽
    造印章、印文、署押之刑法第219條：「偽造之印章、印文
    或署押，不問屬於犯人與否，沒收之。」規定，均未修正，
    附此敘明。
三、論罪科刑：
　㈠核被告所為：
　⒈事實欄一部分，係犯刑法第201條第1項之意圖供行使之用偽
    造有價證券罪（本案本票）與刑法第216條、第210條行使偽
    造私文書罪（本案授權書）。
　⒉事實欄二部分，係犯刑法第216條、第210條行使偽造私文書
    罪（本案抗告狀）。
　⒊事實欄三部分，係犯刑法第216條、第210條行使偽造私文書
    罪（另案民事起訴狀、另案民事委任書）。
　⒋事實四部分，係犯刑法第216條、第210條行使偽造私文書罪
    （另案民事異議狀、另案民事上訴狀）。
　㈡罪數：
　⒈內部關係：被告利用不知情之刻印業者偽造本案偽造印章甲
    、乙、丙，均為間接正犯。而被告偽造本案偽造印章甲、乙
    、丙，並蓋用在前述本案本票、本案授權書、本案抗告狀、
    另案民事起訴狀、另案民事委任書、另案民事異議狀、另案
    民事上訴狀而產生偽造之「丁○○」印文，以及在前述本案本
    票、本案授權書、本案抗告狀、另案民事起訴狀、另案民事
    委任書、另案民事異議狀、另案民事上訴狀上偽造丁○○簽名
    ，分別是偽造本案本票、本案授權書、本案抗告狀、另案民
    事起訴狀、另案民事委任書、另案民事異議狀、另按民事上
    訴狀之階段行為，各不另論罪。被告行使本案本票行為，為
    意圖供行使之用而偽造本案本票此一有價證券之高度行為所
    吸收。被告偽造本案授權書、本案抗告狀、另案民事起訴狀
    、另案民事委任書、另案民事異議狀之行為，則別為行使本
    案授權書、本案抗告狀、另案民事起訴狀、另案民事委任書
    、另案民事異議狀、另案民事上訴狀的高度行為所吸收，亦
    各不另論罪。被告犯罪事實三，雖先後偽造另案民事起訴狀
    、另案民事委任書，但都是為了冒用丁○○名義進行另案民事
    訴訟，其目的單一、侵害法益相同、時間相近、行為接續，
    乃法律上一罪。被告犯罪事實四先後偽造另案民事異議狀、
    另案民事上訴狀，同理也是法律上一罪。
　⒉外部關係：被告犯罪事實一乃以一行為觸犯刑法第201條第1
    項、與同法第216條、第210之罪，乃想像競合犯，應依刑法
    第55條，從一重刑法第201條第1項意圖供行使之用偽造有價
    證券罪論。被告所犯事實欄一、二、三、四之罪，犯意各別
    、行為互殊，應分論併罰。
　㈢科刑：
　　被告偽造之本案本票面額雖高達500萬元，但事發後被告有
    設法盡力彌補（只是方法不對，衍生其他犯罪），其本案全
    部犯行遭起訴後，又與丁○○調解成立，有本院111年度司刑
    移調字第510號調解筆錄可考（本院卷第137、138頁參照）
    ，丁○○也希望給予被告從輕量刑的機會，是本院認被告犯罪
    之情狀，可堪憫恕，宣告刑法第201條第1項意圖供行使之用
    偽造有價證券罪所定最低度之刑（有期徒刑3年）猶嫌過重
    ，茲依刑法第59條之規定，減輕其刑（偽造本案其他私文書
    的部分無法重情輕之可言）。爰審酌被告犯罪動機、目的、
    手段、偽造之有價證券、私文書種類、數量、所生損害、生
    活狀況（詳本院卷，不贅），對犯行坦承不諱之態度、檢察
    官、辯護人、被告、丁○○之求刑等及其他一切情狀，分別量
    處如主文所示之刑，並就犯罪事實二、三、四所量處之刑分
    別諭知易科罰金之折算標準，並就該三得易科之罪定其應執
    行刑，復諭知易科罰金之折算標準，以資儆懲。再查，被告
    前未曾因故意犯罪受有期徒刑以上刑之宣告，此有臺灣高等
    法院被告前案紀錄表在卷可稽，被告已當庭表示悔悟，又得
    到丁○○諒解，足認無再犯本罪之虞，所宣告之刑，以暫不執
    行為當，爰將本案所諭知不得易科、得易科之兩部分罪刑分
    別諭知緩刑3年、2年（臺灣高等法院暨所屬法院103年11月1
    9日103年法律座談會刑事類提案第3號研究意見參照）。但
    為使被告切實記取教訓，茲依刑法第74條第2項第3款規定，
    命被告切實履行本院111年度司刑移調字第510號調解成立內
    容，以勵自新。而依刑法第75條之1第1項第4款規定，被告
    違反本院所定前開命其所為之事項情節重大，足認原宣告之
    緩刑難收預期效果，而有執行刑罰之必要者，得撤銷緩刑之
    宣告，特予說明。
四、沒收方面：
  ㈠按，「偽造、變造之有價證券、郵票、印花稅票、信用卡、
    金融卡、儲值卡或其他相類作為提款、簽帳、轉帳或支付工
    具之電磁紀錄物及前條之器械原料及電磁紀錄，不問屬於犯
    人與否，沒收之。」刑法第205條定有明文。故如附件一所
    示偽造之本案本票，應不問屬於犯人與否，沒收之。而偽造
    有價證券上所偽造、盜用之印文或署押，係屬偽造有價證券
    之一部分，已因偽造有價證券之沒收而包括在內，自不應重
    為沒收之諭知（最高法院89年度臺上字第3757號判決意旨㈡
    參照），是本案本票上的偽造「丁○○」印文、偽造「丁○○」
    簽名，均一併連同本案本票沒收，附此敘明。
  ㈡「偽造之印章、印文或署押，不問屬於犯人與否，沒收之。
    」刑法第219條定有明文。是以：⒈附件一所示本案授權書上
    偽造之丁○○簽名一枚、「丁○○」印文一枚。⒉附件二所示本
    案抗告狀上偽造「丁○○」印文二枚、「丁○○」署名一枚。⒊
    附件三所示另案民事起訴狀上偽造之「丁○○」印文一枚。⒋
    附件四所示另案民事委任書上偽造之丁○○簽名一枚、「丁○○
    」印文一枚。⒌附件五所示另案民事異議狀上偽造之「丁○○
    」印文一枚。⒍附件六所示另案民事上訴狀上偽造之「丁○○
    」印文一枚。均應依前開規定，不問屬於犯人與否，沒收。
    至於本案偽造印章甲、乙、丙共三枚，被告陳稱已經滅失（
    本院卷第193頁參照），是不予宣告沒收。
　㈢「供犯罪所用、犯罪預備之物或犯罪所生之物，屬於犯罪行
    為人者，得沒收之。」為刑法第38條第2項前段之規定。本
    案授權書、本案抗告狀、另案民事起訴狀、另案民事委任書
    、另案民事異議狀、另案民事上訴狀雖係被告犯本案所生之
    物，但均已行使而非其所有。不符沒收規定。
　㈣被告供稱，其雖未經丁○○同意偽造本案授權書與本案本票，
    但是遭到案外人王明俊誤導，後來王明俊把向乙○○借到的錢
    都拿走，其在本案根本無犯罪所得等語。而蒞庭檢察官亦表
    示，因王明俊偵查中並未到案，無法釐清，也無法確定被告
    本案實際有犯罪所得，是無從宣告沒收。
據上論斷，應依刑事訴訟法第299條第1項前段，刑法第201條第1
項、第216條、第210條、第55條、第51條第5款、第59條、第41
條第1項前段、第74條第1項第1款、第74條第2項第3款、第205條
、第219條，刑法施行法第1條之1第1項，判決如主文。
本案經檢察官蕭永昌提起公訴，檢察官劉承武到庭執行職務
中　　華　　民　　國　　111 　年　　8 　　月　　30　　日
                  刑事第十四庭  審判長法  官  余銘軒
                                      法  官  陳翌欣
                                      法  官  姚念慈
上正本證明與原本無異。 
如不服本判決應於收受送達後20日內向本院提出上訴書狀，並應
敘述具體理由；其未敘述上訴理由者，應於上訴期間屆滿後20日
內向本院補提理由書(均須按他造當事人之人數附繕本)「切勿逕
送上級法院」。告訴人或被害人如對於本判決不服者，應具備理
由請求檢察官上訴，其上訴期間之計算係以檢察官收受判決正本
之日期為準。因疫情而遲誤不變期間，得向法院聲請回復原狀。
 
                                      書記官  潘美靜
中　　華　　民　　國　　111 　年　　8 　　月　　30　　日
附錄本案論罪科刑法條全文：
刑法第二百零一條第一項
意圖供行使之用，而偽造、變造公債票、公司股票或其他有價證
券者，處三年以上十年以下有期徒刑，得併科九萬元以下罰金。

刑法第二百十六條
行使第二百一十條至第二百一十五條之文書者，依偽造、變造文
書或登載不實事項或使登載不實事項之規定處斷。

刑法第二百十條
偽造、變造私文書，足以生損害於公眾或他人者，處五年以下有
期徒刑。